【裁判字號】    99,交聲,507
【裁判日期】    990831
【裁判案由】    聲明異議
【裁判全文】
臺灣嘉義地方法院交通事件裁定         99年度交聲字第507號
原處分機關  交通部公路總局嘉義區監理所嘉義市監理站
異  議  人  甲○○
上列異議人即受處分人因違反道路交通管理處罰條例案件，對於
交通部公路總局嘉義區監理所嘉義市監理站民國99年8 月11日所
為關於罰緩部分之裁決（嘉監義裁字第裁76-L00000000號），聲
明異議，本院裁定如下：
    主  文
異議駁回。
    理  由
一、原處分意旨略以：異議人即受處分人甲○○於98年8 月23日
    凌晨2時15分許，酒後駕駛車牌號碼ZUR-490輕型機車，行經
    嘉義市○○路○段與文雅街口時，經警攔檢並測得其吐氣酒
    精濃度達逾規定標準每公升0.55毫克，而填製舉發違反道路
    交通管理事件通知單舉發，原處分機關即交通部公路總局嘉
    義區監理所嘉義市監理站嗣於緩起訴處分期間屆滿後，依道
    路交通管理處罰條例第35條第1項第1款之規定，於99年8 月
    11日以嘉監義裁字第裁76-L00000000號裁決書，裁處異議人
    罰鍰新臺幣（下同）4萬5千元，並參加道路交通安全講習等
    語。
二、異議意旨略以：異議人因本件酒後駕車行為，業經臺灣嘉義
    地方法院檢察署檢察官以98年度偵字第5232號為緩起訴處分
    ，並依該緩起訴處分內容，接受臺灣嘉義地方法院檢察署法
    治教育4 小時，本件裁決有違行政罰法一事不二罰之規定，
    為此聲明異議，請求撤銷原處分關於罰鍰部分等情。
三、按汽車駕駛人飲用酒類或其他類似物後，其吐氣所含酒精濃
    度超過每公升0.25毫克，不得駕車；駕駛汽車經測試檢定酒
    精濃度超過標準，處汽車駕駛人罰鍰1萬5千元以上6 萬元以
    下，並當場移置保管該汽車及吊扣駕駛執照1 年，道路交通
    安全規則第114條第2款、道路交通管理處罰條例第35條第1
    項第1款分別定有明文。經查：
(一)異議人甲○○於98年8月23日凌晨2時15分許，酒後駕駛車牌
    號碼ZUR-490 輕型機車，行經嘉義市○○路○段與文雅街口
    時，經警攔檢並測得其吐氣酒精濃度達逾規定標準每公升0.
    55毫克，而填製舉發違反道路交通管理事件通知單舉發等情
    ，為異議人所不爭執，並有異議人交通聲明異議狀、舉發通
    知單及裁決書1 份附卷可稽，足認異議人確有上揭違規事實
    。又異議人因上開違規行為，另涉犯刑法第185條之3酒醉駕
    車之公共危險罪，經臺灣嘉義地方法院檢察署檢察官於98年
    7 月21日以98年度偵字第5232號為緩起訴處分，緩起訴處分
    期間1年，並依刑事訴訟法第253條之2第1項第8 款規定命異
    議人於緩起訴處分確定後接受該署法治教育4 小時，異議人
    並已依檢察官之命令完成前揭事項等情，有臺灣高等法院被
    告前案紀錄表、上揭緩起訴處分書各1 份附卷可稽。故上開
    事實堪予認定。
(二)按95年2月5日生效之行政罰法第26條規定：「一行為同時觸
    犯刑事法律及違反行政法上義務規定者，依刑事法律處罰之
    。但其行為應處以其他種類行政罰或得沒入之物而未經法院
    宣告沒收者，亦得裁處之。前項行為如經不起訴處分或為無
    罪、免訴、不受理、不付審理之裁判確定者，得依違反行政
    法上義務規定裁處之。」，究其立法目的，無非以一行為同
    時觸犯刑事法律及違反行政法上義務規定時，由於刑罰與行
    政罰同屬對不法行為之制裁，而刑罰之懲罰作用較強，故依
    刑事法律處罰，即足資警惕時，實無一事二罰再處行政罰之
    必要，且刑事法律處罰，由法院依法定程序為之，較符合正
    當法律秩序，應予優先適用。
(三)檢察官依刑事訴訟法第253條之2第1項第4、5 款規定為緩起
    訴處分，命被告向公益團體捐款或提供義務勞務者，被告係
    履行檢察官為緩起訴處分命令，此等命令名義上雖非刑罰，
    但仍是一種特殊的處遇措施，會產生未經裁判即生終局處理
    案件之實質效果，性質上已係實質的制裁，造成被告財產減
    少或義務增加的影響，而具懲罰之作用，固與刑事制裁無異
    。然若僅係依同法第8 款「預防再犯所為之必要命令」，而
    單純命被告接受法治教育，因該項緩起訴處分之遵守事項，
    其目的僅係在培養被告守法精神，學習尊重法律規定，避免
    將來再犯致對他人人身安全及社會秩序造成危害，故非在對
    被告過去之違法行為予以制裁，其不具刑罰之懲罰作用。自
    難認業已依刑事法律受到處罰要屬無疑。
四、綜上，本件異議人上開酒駕行為，經檢察官依刑事訴訟法第
    253條之2第1項第8款規定為緩起訴處分，並命異議人接受4
    小時之法治教育，異議人雖已履行前揭事項，然因接受法治
    教育不具刑罰意義，非屬依刑事法律所為之處罰，故原處分
    機關因異議人違反行政法上義務，而對異議人裁處罰鍰4萬5
    千元，即難認有何一事二罰之情形，於法即無不當。本件聲
    明異議為無理由，應予駁回。
五、據上論斷，應依道路交通管理處罰條例第87條第2 項，道路
    交通案件處理辦法第19條前段，裁定如主文。
中    華    民    國    99    年    8     月    31    日
                   交通法庭    法  官  啟夫
上列正本證明與原本無異。
如不服本裁定，應於裁定送達後5日內向本院提出抗告狀（應附
繕本）。
中    華    民    國    99    年    8     月    31    日
                               書記官  侯麗茹

司法院資訊處製作；財團法人民間司法改革基金會備份。
